【裁判字號】    89,交易,108
【裁判日期】    890816
【裁判案由】    過失致死
【裁判全文】
臺灣雲林地方法院刑事判決                        八十九年度交易字第一八號
    公 訴 人  臺灣雲林地方法院檢察署檢察官
    被    告  乙○○
右列被告因過失致死案件，經檢察官提起公訴（八十九年度偵緝字第七九號），本院
判決如左：
    主  文
乙○○從事業務之人，因業務上之過失致人於死，處有期徒刑陸月。
    事  實
一、乙○○以平日經營夜市小吃攤，並駕駛自用小貨車運送小吃攤之器具到夜市趕集
    ，而以駕駛自用小貨車為其附隨業務，係從事駕駛業務之人，於民國（下同）八
    十九年一月十八日下午六時二十分許，駕駛車牌號碼ＡＲ－三三二七號自用小貨
    車，沿縣道十七號公路由北往南方向行駛，途經雲林縣崙背鄉水尾村水尾五十八
    號電線桿旁與農路之無號誌交岔路口處時，原應注意汽車在雙向二車道行駛時，
    應在遵行車道內行駛，在劃有行車分向線之路段，除超車外，不得駛入來車之車
    道內，且車輛行經無號誌之交岔路口時應減速慢行，作隨時停車之準備，而依當
    時夜間、天候晴、路面乾燥、無缺陷、無障礙物，客觀上並無不能注意之情事，
    竟疏未注意行經前開路口，應注意減速慢行，作隨時停車之準備，貿然跨越行車
    分向線侵入對向車道行駛，適廖德華駕駛無車燈農用搬運車，沿對向車道由南往
    北行駛，途經上開路口亦疏未注意轉彎車應暫停讓直行車先行而準備左轉，乙○
    ○見狀閃避煞車不及，遂致乙○○所駕駛之自用小貨車車頭左側遂與廖德華所駕
    駛之農用搬運車車頭右側在北上車道上發生撞擊，廖德華因受撞擊後滾落在地，
    因頭部挫傷造成顱內出血，經送醫仍不治死亡。
二、案經雲林縣警察局西螺分局報請暨被害人之妻甲○○訴由臺灣雲林地方法院檢察
    署檢察官相驗後偵查起訴。
    理  由
一、訊據被告乙○○固坦承其於右揭時、地駕駛前開自小貨車與被害人廖德華駕駛之
    農用搬運車發生碰撞之事實不諱，然矢口否認有何過失，辯稱：被害人從我右邊
    （即西往東方向）之農路衝出，我煞車不及以致肇事云云。惟查：
    （一）被害人之農用搬運車係車頭右側受損，被告之自用小貨車則是車頭左側受
          損，肇事現場由南往北之車道（即被告之對向車道）上遺留有刮地痕，被
          告小貨車之胎痕（依照片顯示應為胎痕而非剎車痕）係自被告之對向車道
          向右延伸至被告之遵行車道上，最後被告及被害人之車均車頭朝東橫停在
          各自遵行之車道上，有道路交通事故調查報告表、現場及車損照片八幀在
          卷可稽，足認本件事故發生時，被告應係跨越行車分向線行駛，行經上開
          交岔路口時，適被害人駕駛農用搬運車因準備左轉至上開農路，遂將搬運
          車頭左側駛入被告行駛之車道，而搬運車頭右側尚在其遵行車道內靠近行
          車分向線處（即現場圖刮地痕處），而與被告之自用小貨車車頭左側發生
          碰撞，被害人之農用搬運車因右側車頭受到撞擊之力，而以逆時針方向旋
          轉成車頭朝東橫停在其遵行車道上，應與力之物理法則相符，洵堪認定。
    （二）再參以被告於警訊時亦供稱：「廖德華車子突然左轉造成閃避不及」等語
          ，告訴人甲○○亦於本院審理時陳稱：「我先生之農用搬運車當日路線應
          係向北上車道旁水溝上之便橋由東向西駛出後右轉，由南往北沿縣道十七
          號公路行駛」等語，益徵被害人應係沿縣道十七號公路由南往北方向行駛
          ，至上開交岔路口欲左轉時，與被告之自用小貨車發生碰撞。苟被害人農
          用搬運車係自農路由西往東衝出路口，則被害人之農用搬運車應為左側車
          頭或車尾受損，而非車頭右側受損至明。
    （三）被害人廖德華確因本件車禍受有頭部挫傷造成顱內出血而不治死亡，亦經
          檢察官督同檢驗員相驗屬實，製有驗斷書、相驗屍體證明書、勘驗筆錄附
          相驗卷足憑。按汽車在雙向二車道行駛時，應在遵行車道內行駛，在劃有
          行車分向線之路段，除超車外，不得駛入來車之車道內，且車輛行經無號
          誌之交岔路口時應減速慢行，作隨時停車之準備，道路交通安全規則第九
          十七條第一項第一款、第三款、第九十三條第一項第四款分別定有明文。
          被告原應恪遵前開規定，謹慎駕駛，而依卷附之道路交通事故調查表所載
          當時夜間、天候晴、路面乾燥、無缺陷、無障礙物，客觀上又無不能注意
          之情事，被告竟疏未注意前開無號誌交岔路口，並作隨時停車之準備，復
          貿然跨越行車分向線侵入對向車道行駛，因而肇事，違反前揭道路交通安
          全規則所負之注意義務甚明，被告因此肇致本件事故，自應負過失之責任
          ，且被告之過失行為與被害人之死亡間，顯有相當因果關係。
    綜上所述，被告所辯，顯係卸責之詞，不足採信。本件事證明確，被告之過失致
    死犯行，洵堪認定。
二、查被告乙○○雖自承其駕駛自小貨車從事夜市小吃攤之工作，然辯稱：本件事故
    發生時，我係欲開車回家拿東西再出門做生意云云，惟查：肇事時間係晚上六時
    二十分，屬夜市人潮尖峰時間，被告豈有遲至方回家準備，而錯失夜市人潮之理
    ，故被告所辯，顯與常情不符，足見被告當時應係駕駛自用小貨車往夜市做生意
    途中而發生本件事故甚明，是被告乙○○係以駕駛自用小貨車從事夜市小吃攤之
    工作，而以駕駛為其附隨業務之人。核被告所為，係犯刑法第二百七十六條第二
    項之業務過失致人於死罪。公訴人認被告係涉犯刑法第二百七十六條第一項之過
    失致死罪，容有誤會，起訴法條應予變更。爰審酌被告素行不良，犯後猶飾詞圖
    卸，過失程度非輕，於肇事後未即與被害人家屬達成民事和解，然被害人亦與有
    過失等一切情狀，量處如主文所示之刑，以資懲儆。
據上論斷，應依刑事訴訟法第二百九十九條第一項前段、第三百條，刑法第二百七十
六條第二項，罰金罰鍰提高標準條例第一條前段，判決如主文。
本案經檢察官盧永盛到庭執行職務。
中      華      民      國      八十九      年   八    月    十六       日
                                             臺灣雲林地方法院刑事第二庭
                                                 審判長法官  倪  彰  鴻
                                                       法官
                                                       法官  趙  思  芸
右正本證明與原本無異。
如不服本判決，應於判決送達後十日內向本院提出上訴狀( 應附繕本 )。
                                                     書記官  王  淑  美
中      華      民      國      八十九      年   八    月    十六       日
刑法第二百七十六條第二項
二、從事業務之人，因業務上之過失犯前項之罪者，處五年以下有期徒刑或拘役，得
    併科三千元以下罰金。


司法院資訊處製作；財團法人民間司法改革基金會備份。
